【裁判字號】    89,易緝,96
【裁判日期】    890728
【裁判案由】    竊盜
【裁判全文】
臺灣臺北地方法院刑事判決                         八十九年度易緝字第九六號
    公  訴  人  臺灣臺北地方法院檢察署檢察官
    被      告  丙○○
右列被告因竊盜案件，經檢察官提起公訴（八十二年度偵字第一八一九六號）及移送
併辦（八十三年度偵字第一六一七二號），本院判決如左：
    主  文
丙○○無罪。
    理  由
一、公訴意旨略以：被告丙○○意圖為自己不法之所有，於民國八十二年七月九日十
    六時許，在台北市○○街四五二號，竊取告訴人（即被告之公公）甲○○所有之
    台北區中小企業銀行萬華分行第六○○七三九號帳戶，第0000000號空白
    支票乙張及印鑑乙枚，得手後逃逸，因認被告涉犯刑法第三百二十條第一項之竊
    盜罪嫌等語。
二、本件公訴人認被告涉有竊盜犯行，係以告訴人之指訴為其唯一論據。訊據被告則
    堅決否認其事，辯稱：其夫乙○○叫伊向堂弟陳世宗借款新台幣（下同）四萬五
    千元，經乙○○同意，始簽發告訴人如公訴意旨所述面額四萬五千元之支票交付
    陳世宗以清償借款，但陳世宗之妻丁○○去提示則遭退票。事後乙○○且親自到
    台南縣下營鄉將該筆借款委託被告之兄陳吉隆交還給陳世宗，陳世宗亦將上開支
    票委託陳吉隆交還乙○○，伊並不知道告訴人將該支票報失竊。於八十二年七月
    間因與夫感情不睦即離家不敢再回家，故均未收到傳票，經其子到戶政機關找資
    料始知被通緝等語。
三、按犯罪事實應依證據認定之，無證據不得推定其犯罪事實；又不能證明被告犯罪
    者，應諭知無罪之判決，刑事訴訟法第一百五十四條、第三百零一條第一項分別
    定有明文。次按告訴人之告訴，係以使被告受刑事追訴為目的，是其陳述是否與
    事實相符，仍應調查其他證據以資審認，最高法院五十二年台上字第一三○○號
    判例意旨可資參照。再按刑法上之竊盜罪，須意圖為自己或第三人不法之所有，
    而取他人之物為要件，而此「不法所有」之意圖，係指行為人明知其無法律上之
    權利，而企圖將他人支配管領下之動產加以移轉並僭行所有權人地位之心態，伸
    言之，行為人主觀上雖知悉對於該物於法律上並不具支配權利或請求理由，卻有
    持續以所有人地位自居而支配、掌握該物之心態。
四、經查：
  (一)告訴人經本院數次傳喚均未到庭陳述，而其自八十八年十二月二十日起罹患腦中
    風、失智症等慢性病症，復於八十九年六月八日因尿道感染、呼吸道感染、慢性
    阻塞性肺病、上消化道出血、高血壓及腦中風等病症在國立成功大學醫學院附設
    醫院住院治療中，因而無法到庭應訊等情，經證人（即告訴人之子、被告之夫）
    乙○○到庭證述綦詳，並有該院診斷證明書二紙附卷可稽，尚堪採信。
  (二)告訴人於警訊時陳稱：支票是伊申請，交由兒子乙○○及乙○○之弟使用，支票
    及印鑑放在台北市○○街四五二號媳婦丙○○經營之美容院鐵櫃內等語（參見台
    南縣警察局善化分局刑事偵查卷宗八十二年九月十四日筆錄、臺灣臺北地方法院
    檢察署八十二年度偵字第一八一九六號卷宗第四頁），是以本件台北區中小企業
    銀行萬華分行第六○○七三九號帳戶之支票一本（包含票號第0000000號
    支票）及印鑑一枚，係告訴人所有並授權證人乙○○及乙○○之弟使用之事實，
    堪以認定。
  (三)又證人乙○○於本院調查時證述：支票是父親申請，交給伊和太太及弟弟郭文信
    、弟媳一起使用，支票與印鑑放在被告所開設位於台北市○○街四五二號美容院
    抽屜內，因為伊與弟弟合夥的公司要週轉，請被告向堂弟陳世宗借四萬五千元，
    並簽發面額四萬五千元、票號第0000000號的支票交付陳世宗以清償借款
    ，嗣後其有將借款返還陳世宗，陳世宗亦將該紙支票交還等語甚詳（參見本院卷
    宗八十九年六月十四日訊問筆錄）。且經本院於調查時隔離訊問被告與證人陳世
    宗關於借、還款之細節，證人陳世宗亦明確證稱：被告夫妻於八十二年七月間向
    伊借四萬五千元，當時被告親自到其台南住處取現金，數天後即交付一紙台北區
    中小企業銀行萬華分行面額四萬五千元之支票以清償該筆借款，但該支票後來退
    票，其將已退票之支票寄放在陳吉隆台南住處，嗣後乙○○有拿現金四萬五千元
    到陳吉隆住處還款和取回支票等語（參見本院卷宗八十九年四月七日訊問筆錄）
    ，其證詞與被告上開所辯及證人乙○○所證述關於借款、還票之細節互核相符，
    並與證人丁○○（即陳世宗之妻）於提示上開支票因支票掛失止付遭退票而經警
    訊時，所陳述被告及證人乙○○如何向其夫妻借款、被告如何交付其上開支票及
    證人乙○○如何還款並取回上開支票等情節（參見台南縣警察局善化分局刑事偵
    查卷宗八十三年五月七日筆錄），互相一致。足見被告係經證人乙○○之授意而
    向證人陳世宗借款，並以告訴人名義簽發上開支票交付證人陳世宗以清償借款，
    並非未經授權而擅自簽發該紙支票。此外，證人乙○○復證稱：父親之印章還在
    原處等語，足見被告並無竊取告訴人印鑑章之行為。
  (四)再依卷附之台北國際商業銀行（即台北區中小企業銀行）八十九年四月十九日（
    ○八八）北商銀萬字第六十號函附之告訴人開戶資料、台北市票據交換所八十九
    年四月二十九日（八九）北票字第三二四九號函附之台北區中小企業銀行萬華分
    行第0000000號、面額四萬五千元之支票退票理由單、支票正、反面、掛
    失止付票據提示人資料查報表及遺失票據申報書等影本觀之，上開支票確係告訴
    人所申請，且支票發票日之記載為八十二年七月十二日，與被告、證人乙○○、
    陳世宗及丁○○所陳述借、還款之時間接近，而該支票亦確係證人丁○○前往提
    示因經掛失止付而遭退票，所示均與彼等所述之前開情詞相符，益見其等所言非
    虛。
  (五)末查，被告既係經授權而使用上開支票，其以告訴人名義簽發該支票即具有法律
    上之權利，且被告係為清償其夫向證人陳世宗所借之公司週轉金，始經其夫授意
    簽發上開支票交付證人陳世宗以清償借款，其並無企圖將他人支配管領下之動產
    加以移轉並僭行所有權人地位之心態，則被告無為自已不法所有之意圖甚明。從
    而被告上開所辯，堪以採信。
綜上各情，告訴人之指訴既有如上瑕疵而與事實不符，且公訴意旨係以告訴人之指述
為唯一論據，亦不足以證明被告有竊盜支票及印鑑之行為，此外，復查無其他積極事
證足認被告有何竊盜犯行，揆諸首揭判例意旨及說明，本件既不能證明被告犯罪，依
法應諭知無罪之判決。
五、移送併辦意旨另以：被告竊取告訴人甲○○所有如公訴意旨欄所示之空白支票後
    ，並偽造支票內之金額四萬五千元及告訴人之印章，交付證人丁○○清償債務，
    因認被告另涉有偽造有價證券罪嫌。惟本件既不能證明被告犯罪，則併辦部分八
    十三年度偵字第一六一七二號與本件即無牽連犯之裁判上一罪關係，是本院無從
    併予審理，應退回由檢察官另為適當處理，併此敘明。
據上論斷，應依刑事訴訟法第三百零一條第一項，判決如主文。
本案經檢察官楊榮宗到庭執行職務
中    華    民    國      八十九      年      七      月      二十八    日
                                      臺灣臺北地方法院刑事第八庭
                                          審判長  法  官  王  淑  滿
                                                  法  官  胡  宏  文
                          法  官  張  筱  琪
右正本證明與原本無異。
如不服本判決，應於判決送達後十日內，向本院提出上訴狀。
                                                  書記官  沈  銘  哲
中    華    民    國      八十九      年      七      月      二十九    日


司法院資訊處製作；財團法人民間司法改革基金會備份。
